【裁判字號】    89,易,3559
【裁判日期】    900309
【裁判案由】    傷害等
【裁判全文】
臺灣板橋地方法院刑事判決                        八十九年度易字第三五五九號
    公  訴  人  臺灣板橋地方法院檢察署檢察官
    被      告  己○○
                庚○
                丙○○
右列被告等因妨害名譽案件，經檢察官提起公訴（八十九年度偵字第三一八四、一五
五０六號），本院判決如左：
    主  文
己○○、庚○、丙○○共同連續散布文字，指摘足以毀損他人名譽之事，各處拘役貳
拾伍日，如易科罰金，均以佰元折算壹日。
    事  實
一、己○○、庚○、丙○○共同基於意圖散布於眾，毀損戊○○、甲○○名譽之概括
    犯意聯絡，共同以文字製作文宣（或稱公告），具體指摘如「敬告育才托兒所家
    長及芳鄰」（如附件）所示足以毀損戊○○、甲○○名譽之事，並自民國八十八
    年十二月十一日起至同年十二月二十七日止，連續多次，將之張貼於臺北縣中和
    市○○街四十六巷、六十四巷、三十四巷、一百九十六巷、設於同街四十八號之
    育才托兒所及其附近等處之牆壁、電線桿、育才托兒所之娃娃車等顯目地點，並
    由己○○、庚○於八十八年十二月二十七日在上址之育才托兒所前分發上開文宣
    給在場之不特定人，而共同以此方式，散布文字，指摘足以毀損戊○○、甲○○
    名譽之事。
二、案經被害人戊○○、甲○○訴由臺北縣警察局中和分局報請臺灣板橋地方法院檢
    察署檢察官偵查起訴。
    理  由
一、訊據被告己○○、庚○、丙○○對於共同以文字製作文宣（或稱公告），具體指
    摘如「敬告育才托兒所家長及芳鄰」（如附件）所示足以毀損戊○○、甲○○名
    譽之事固均坦承不諱，惟均矢口否認有妨害名譽之犯行，均辯稱：「我們並沒有
    張貼上開文宣，且文宣所載之內容均屬實」云云。
二、經查，右揭事實，業據告訴人即被害人戊○○、甲○○分別於警訊時、偵查中及
    本院審理時指述歷歷，復據證人丁○○到庭，經本院提示附於偵查卷（八十九年
    度偵字第三一八四號）第二十五頁以後之「敬告育才托兒所家長及芳鄰」文宣後
    ，始結證稱「我是在幼稚園（即育才托兒所）之廚房做事，我去上班時有在附近
    街角看到貼有傳單（即文宣），但我不知道是誰去貼的，且有看到記者去幼稚園
    ，傳單上寫有己○○的事」等語；證人乙○到庭，亦經本院提示附於偵查卷（八
    十九年度偵字第三一八四號）第二十五頁以後之「敬告育才托兒所家長及芳鄰」
    文宣後，始結證稱「我是騎車載小孩去幼稚園（即育才托兒所），有位婦女拿傳
    單（即文宣）給我，因我一拿到即送小孩入園內，園長即將我的傳單拿走，故未
    看到內容」等語，其中證人乙○之證詞核與被告己○○於偵查中及本院審理時所
    供稱「當天（即八十八年十二月二十七日）我們確實有分發文宣要開記者會；被
    告庚○有拿整疊文宣給二、三人看，文宣很快就被戊○○搶走」等語相符，且被
    告己○○、庚○、丙○○亦於偵查中共同提出其所持有之「敬告育才托兒所家長
    及芳鄰」文宣一紙，其上並蓋有被告己○○及庚○之紅色印文，核與被害人甲○○所提之「敬告育才托兒所家長及芳鄰」之文宣六紙其中之一紙（亦蓋有被告己○○及庚○之紅色印文）相符，並有被害人甲○○所提之「敬告育才托兒所家長
    及芳鄰」之文宣六紙（其中一紙蓋有被告己○○及庚○之紅色印文）、被告等所
    提之「敬告育才托兒所家長及芳鄰」文宣一紙及張貼文宣之現場照片十五張附卷
    可稽。又被告己○○雖坦承僅有給陳月春上開文宣一紙，核與證人陳月春於偵查
    中所證述之情節相符，惟查，依被害人甲○○所提之文宣六紙及張貼文宣之現場
    照片十五張觀之，文宣上有經張貼後再撕下來之痕跡，其中一紙蓋有被告己○○
    及庚○之紅色印文，另一紙為蓋有被告己○○、庚○及丙○○印文之影本，其餘
    則均未蓋上任何被告等印文，亦即本件張貼之文宣數紙，其內容雖同，但是否有
    印文，則有三種不同之情形，顯然不可能係他人自證人陳月春所持有之文宣影印
    而加以張貼，況被告庚○於警訊時供稱：「目前我與己○○、丙○○三人均持有
    文宣」等語，綜上所陳，被告己○○、庚○、丙○○應有共同將文宣張貼及分發
    之犯意聯絡及行為分擔至明。
三、次查，就上開文宣之內容觀之：（一）有關被告庚○告訴被告甲○○涉嫌自八十
    六年四月間起，侵占真理幼稚園及其設備物品，將真理幼稚園改為真理僑人托兒
    所，向不知情之園童家長收取學費之行為，業經臺灣板橋地方法院檢察署檢察官
    於八十七年十一月一日以八十七年度偵字第九八五五號為不起訴處分在案。又被
    告庚○自訴被告戊○○（原名黃海成）涉嫌將付款人為第一商業銀行建國分行，
    發票日為八十五年三月五日，面額為一百三十萬元之支票取走（詐欺取財）；侵
    占八十六年二月份新學期學雜費（侵占）；於八十六年二月十三日將庚○於八十
    六年二月十二日所更換之門鎖打開並進入真理幼稚園（竊盜）；製作真理幼稚園
    董事長之名牌掛於胸前（業務上登載不實）等行為，業經臺灣高等法院於八十八
    年一月二十八日以八十七年度上易字第二五四二號判決被告戊○○無罪在案。（
    二）案外人張剛午告訴被告戊○○涉嫌於八十四年七月間、由被告庚○（另經判
    決有罪確定）將張剛午所創辦之真理幼稚園，訂約出租予被告戊○○，被告戊○○自稱真理幼稚園董事長，對外招生詐財牟利之行為，業經臺灣板橋地方法院檢
    察署檢察官以該告訴之事實，曾經本院於八十七年六月十二日以八十五年度自字
    第三九九號判決被告戊○○無罪確定，而於八十七年十月十五日以八十七年度偵
    字第二一一一六八號為不起訴處分在案。（三）案外人黃春儒（即被告丙○○之
    子）告訴被告甲○○涉嫌自八十七年四、五月間起，占用其位於臺北縣永和市○○路○段一巷十一號五樓之房屋之行為，亦經臺灣板橋地方法院檢察署檢察官於
    八十七年九月二十八日以八十七年度偵字第一七一七三號為不起訴處分在案。（
    四）被告丙○○告訴被告甲○○涉嫌於八十五年五月一日，在臺北縣中和市○○
    街二九八巷某處，侵占其所經營私立華人幼稚園所有車號為ＦＬ－四一四三、Ｇ
    Ｅ－三四九八之自用小客車之行為，亦經臺灣板橋地方法院檢察署檢察官於八十
    八年七月三十一日以八十八年度偵字第四四八六號為不起訴處分在案。有上開八
    十七年度偵字第九八五五號為不起訴處分書、八十七年度上易字第二五四二號判
    決書、八十五年度自字第三九九號判決書、八十七年度偵字第二一一一六八號為
    不起訴處分書、八十七年度偵字第一七一七三號為不起訴處分書及八十八年度偵
    字第四四八六號為不起訴處分書各一份附於偵查卷（八十九年度偵字第三一八四
    號）可稽，且為被告己○○、庚○、丙○○所不爭執，顯見被告己○○、庚○、
    丙○○於八十八年十二月十一日行為時即明知被告戊○○、甲○○所涉之上開諸
    罪嫌，均經院檢分別為無罪或不起訴處分在案。至被告丙○○、庚○、己○○雖
    提出臺北縣教師研習進修簽名單（研習日期：八十九年八月二十四、二十五日，
    鳳翔幼稚園園長甲○○）、存證信函、戊○○與甲○○於八十七年一月二十八日
    之親密合照、本院支付命令、民事執行處通知、執行命令、債權憑證、借據、聯
    合晚報育才托兒所債務糾紛之報導、被告己○○致幼教園所長之聲明啟事、報案
    單、診斷證明書、醫療收據、和解書、真理幼稚園董事長之名牌、被告甲○○違
    反建築法、幼稚教育法之臺北縣政府函及調查紀錄、臺北縣政府勒令停辦真理僑
    人幼稚園函各一份為證，及本院雖依職權調閱本院八十九年度板簡字第二四一三
    號民事卷宗查明案外人黃春儒（即被告丙○○之子）起訴被告戊○○、甲○○遷
    讓房屋等事件（尚未審結）屬實，有上開民事卷宗附卷可稽，亦僅足說明被告等
    與告訴人戊○○、甲○○間有如上之糾紛而已，均不足證明上開文宣之相關內容
    為真實。是被告己○○、庚○、丙○○所辯，均無足採。事證明確，被告己○○
    、庚○、丙○○之犯行均堪以認定。
四、核被告己○○、庚○、丙○○所為，係犯刑法第三百十條第二項之誹謗罪。被告
    己○○、庚○與丙○○就上開誹謗罪，彼此之間，互有犯意聯絡及行為分擔，為
    共同正犯。被告等先後多次誹謗之犯行，時間緊接，罪名相同，均顯係基於概括
    犯意而為，均應依連續犯之規定論以一罪，並加重其刑。被告等以一誹謗行為毀
    損戊○○、甲○○之名譽，同時觸犯二個誹謗罪，為想像競合犯，應從一重之誹
    謗罪處斷。公訴人就被告己○○、庚○、丙○○上開分發文宣之犯行雖漏未起訴
    ，本院認此部分與本案論罪科刑（即已起訴）部分有實質上一罪關係，亦為起訴
    之效力所及，本院應併予審理，附此明。爰審酌被告己○○、庚○、丙○○之
    品行、智識程度、生活狀況，被告等因與告訴人戊○○、甲○○間有如上之糾紛
    ，而心生不滿，致有本件之犯行，足以毀損告訴人等之名譽，渠等犯罪之動機、
    目的、手段、犯罪所生之危害、犯罪後否認犯行之態度及被告尚未與被害人達成
    民事和解並賠償損失等一切情狀，分別量處如主文所示之刑，並均諭知易科罰金
    之折算標準，以示懲儆。
五、被告行為（犯罪）後，刑法第四十一條業於九十年一月十日修正公布施行，於同
    年一月十二日生效，該法第四十一條第一項前段將得易科罰金之範圍由「犯最重
    本刑為三年以下有期徒刑以下之刑之罪」修正擴大為「犯最重本刑為五年以下有
    期徒刑以下之刑之罪」，更有利於被告，應依刑法第二條第一項前段之規定，適
    用裁判時之法律即刑法第四十一條第一項前段。
六、公訴意旨另以被告己○○、庚○、丙○○就上開文宣二、２被告戊○○打傷被告
    己○○、丙○○及二、５被告戊○○於八十四年九月惡意詐欺被告己○○，又打
    傷被告己○○部分，有本院八十八年度易字第三五三七號判決及被告戊○○於八
    十七年六月十八日傷害被告丙○○之臺灣高等法院八十九年度上易字第二四五號
    判決、本院八十七年度自字第四八二號判決及臺灣高等法院八十八年度上易字第
    二一五六號判決各一份附卷可稽，顯非全然無據，堪認其有相當理由確信其就此
    所主張者為真實，依司法院大法官會議釋字第五０九號解釋意旨，自難認被告等
    在主觀上具有「指摘傳述足以毀損被害人名譽之事」之誹謗犯意，而令負誹謗之
    罪責，此外復查無其他積極證據足資證明被告等有公訴意旨所指之誹謗犯行，因
    公訴人認此部分之行為與上開論罪科刑部分，有實質上之一罪關係，故不另為無
    罪之諭知；又公訴意旨認本件被告己○○、庚○、丙○○自八十八年十一月間起
    至同年十二月十一日前止，亦有上開誹謗犯行云云，訊據被告己○○、庚○、丙○○均堅決否認在卷，本件除告訴人甲○○之指述外，經查並無其他積極證據足
    資證明被告等有此部分之誹謗犯行，因公訴意旨認此部分與本件論罪科刑部分，
    亦為實質上之一罪關係，故亦不另為無罪之諭知，併予明。
七、至被告戊○○部分，待其到案後由本院另行審結。
據上論斷，應依刑事訴訟法第二百九十九條第一項前段，刑法第二十八條、第五十六
條、第三百十條第二項、第五十五條、第二條第一項前段、第四十一條第一項前段，
標準條例第一條前段、第二條判決如主文。
本案經檢察官高俊申到庭執行職務。
中      華      民      國      九十        年    三      月    九      日
                                      臺灣板橋地方法院刑事第一庭
                                          法  官  楊  千  儀
右正本證明與原本無異。
如不服本判決，應於判決送達後十日內，向本院提出上訴狀。
                                          書記官  吳  河  東
中      華民      國      九十        年    三      月    十二    日
附錄本案論罪科刑法條全文：
刑法第三百十條
意圖散布於眾，而指摘或傳述足毀損他人名譽之事者，為誹謗罪，處一年以下有期徒
刑、拘役或五百元以下罰金。
散布文字、圖畫犯前項之罪者，處二年以下有期徒刑、拘役或一千元以下罰金。對於
所誹謗之事，能證明其為真實者，不罰。但涉於私德而與公共利益無關者，不在此限
。
（罰金已依罰金罰鍰提高標準條例提高為十倍）


司法院資訊處製作；財團法人民間司法改革基金會備份。
